臺灣高等法院民事裁定
111年度抗字第56號
抗  告  人  祭祀公業高佛成

法定代理人  高清雲  
            高明來  
            高呈祥  

            高成賢  

            高清松  
            高鵬洲  
            高亮一  
            高宏基  


相  對  人  劉三郎  
            劉清波  
上列當事人間租佃爭議事件，抗告人對於中華民國110年12月22
日臺灣臺北地方法院110年度補字第2529號裁定提起抗告，本院
裁定如下：
    主  文
抗告駁回。
抗告訴訟費用由抗告人負擔。
    理  由
一、本件抗告人於原審起訴主張：伊係坐落臺北市○○區○○段0○段
    0○00○00○00○00○00地號等6筆土地(所有權全部，下合稱系爭
    土地)之所有權人，並未就系爭土地與相對人簽訂「臺灣省
    臺北縣私有耕地租約」(租約字號：老泉字第1號
　　，下稱系爭租約)，系爭租約無效。茲因兩造間就系爭租約
    存否發生爭議，爰請求確認兩造間就系爭土地之系爭租約關
    係不存在，並依民法第767條第1項前段規定，請求相對人將
    系爭土地返還予伊；依民法第179條、第184條第1項及第185
    條規定，請求相對人應連帶給付伊新臺幣(下同)389萬1220
    元，及自民國(下同)110年12月1日起至返還系爭土地之日止
　　，按月給付伊6萬2426元等語。原裁定以本件訴訟係由抗告
    人逕行起訴，非由該管耕地租佃委員會移送法院，不能免徵
    裁判費為由，依系爭土地起訴時之公告現值計算，核定本件
    訴訟標的價額為3481萬4500元，應徵第一審裁判費31萬8416
    元，命抗告人於7日內補繳。抗告人不服，提起抗告。
二、抗告意旨略以：伊於110年1月4日就兩造間租佃爭議向臺北
    市政府耕地租佃委員會申請調解，遭臺北市政府地政局於11
    0年2月24日以北市地用字第1106000287號函駁回，伊復於11
    0年9月6日向該局申請調處，嗣遭該局於110年10月18日以北
    市地用字第1106022978號函表示不予受理，伊已踐行調解、
    調處之先行程序，並非逕行起訴，依耕地三七五減租條例(
    下稱減租條例)第26條第1項規定，應免收裁判費，原裁定命
    伊補繳第一審裁判費，自有違誤，爰提起抗告，請求廢棄原
    裁定等語。
三、按訴訟程序進行中所為之裁定，除別有規定外，不得抗告，
    民事訴訟法第483條定有明文。又對於不得抗告之裁定提起
　　抗告者，其抗告為不合法，而抗告不合法者，抗告法院應以
　　裁定駁回之，此觀民事訴訟法第495條之1準用同法第444條
    第1項本文即明。次按出租人與承租人間因耕地租佃發生爭
    議時，應由當地鄉 (鎮、市、區) 公所耕地租佃委員會調解
　　；調解不成立者，應由直轄市或縣 (市) 政府耕地租佃委員
    會調處；不服調處者，由直轄市或縣 (市) 政府耕地租佃委
    員會移送該管司法機關，司法機關應即迅予處理，並免收裁
    判費用，減租條例第26條第1項定有明文。又上開規定所稱
    「因耕地租佃發生爭議」，係指出租人與承租人間因耕地租
    佃關係所發生之一切爭議而言。出租人主張原訂耕地租約無
    效，依民法第767條規定請求承租人除去地上物返還耕地，
    屬耕地租佃爭議，應免收裁判費用(最高法院民事大法庭108
    年度台上大字第2470號裁定參照)。
四、本件抗告人起訴係主張系爭租約無效，兩造間就系爭土地之
    系爭租約關係不存在，爰依民法第767條第1項前段規定請求
    相對人返還系爭土地，及依民法第179條、第184條第1項及
    第185條規定，請求相對人返還無權占有系爭土地所受之不
    當利益等情，依前開說明，最高法院民事大法庭就此類案件
    之法律爭議，已作出統一見解，本件係因耕地租佃發生爭議
    ，自應免收裁判費用，惟原裁定關於限期命補繳裁判費部分
    ，乃法院於訴訟程序進行中所為之裁定，非屬訴訟標的價額
    當否之問題，依民事訴訟法第483條規定，不得抗告，抗告
    人對之提起抗告，自非合法，應予駁回。至抗告人之抗告雖
    經駁回，原法院仍不應以其未繳裁判費為由，裁定駁回抗告
    人之訴，附此敘明。
五、據上論結，本件抗告為不合法，爰裁定如主文。
中　　華　　民　　國　　111 　年　　1 　　月　　28　　日
                  民事第二十一庭
                        審判長法  官  翁昭蓉
                              法  官  林哲賢
                              法  官  鍾素鳳
正本係照原本作成。
不得再抗告。
中　　華　　民　　國　　111 　年　　1 　　月　　28　　日
　　　　　　　　　　　　　    書記官  林吟玲